臺灣高等法院高雄分院刑事裁定　　　　　　　　　　　九十三年度交抗字第八一號
　　抗　告　人
　　即受處分人　甲○○
右列抗告人因違反道路交通管理處罰條例案件，聲明異議，不服臺灣高雄地方法院中
華民國九十三年六月二十九日裁定（九十三年度交聲字第二○九號），提起抗告，本
院裁定如左：
      主  文
抗告駁回。
      理  由
一、本件抗告意旨略以：原審法官並未依刑事訴訟法第一百六十六條、第一百六十八
    條之一、第一百六十九條規定，保障當事人對於詰問證人之權利，保障對於抗告
    人之在場權，以及對於證人行隔別訊問。又原審法官未依刑事訴訟法第一百六十
    四條、第一百六十五條之規定供抗告人辨識；該雷射槍是否正確而無誤差，原審
    法官並未進行鑑定、勘驗；本案並非行政法，且道路交通管理處罰條例亦載明聲
    明異議準用刑事訴訟法之規定，原審法官之推論有違憲法之虞，亦與刑事訴訟法
    中基本精神及原則之「確切證據」、「無罪推定」、「舉證責任」不符；逕行駁
    回本件異議之聲明，尚有未洽，爰依法提起抗告云云。
二、原審以：「（一）異議意旨略以：異議人甲○○前接獲原處分機關裁決書，其上
    記載異議人於民國九十三年二月九日二十時四十四分許駕駛車牌號碼ＹＺ－三七
    ０九號自小客車行經國道三號南下三二０公里處時，有超速行駛及拒絕停車接受
    稽查而逃逸等違規事實，予以逕行舉發後，依法裁處繳納罰鍰，惟國道三號南下
    三二０公里處為東山休息站入口與國道交岔處，依道路交通管理處罰條例第五十
    五條規定，交岔路口十公尺內禁止臨時停車，可見警員違規執法，且異議人因質
    疑執法過程正當性、合法性、儀器數據準確性及警員並無直接證據證明確係異議
    人之車輛超速，乃當場拒絕簽收舉發違反道路交通管理事件通知單（下稱舉發通
    知單），又異議人於上開時間，雖曾行經該路段，然均依政府規定繫妥安全帶，
    更無何經制止不服取締之事實，為此不服原處分，爰依法聲明異議，請求撤銷原
    處分等語。（二）本件異議人駕駛車牌號碼ＹＺ－三七０九號自小客車，於九十
    三年二月九日二十時四十四分許，行經國道三號南下三二０公里處時超速行駛，
    經內政部警政署國道公路警察局第八警察隊警員測速後攔停，異議人見狀未停車
    反而繼續行駛，經警員駕駛巡邏車尾隨始於南下三二三點五公里處攔停，並以在
    高速公路超速行駛及拒絕停車接受稽查而逃逸為由，逕以異議人為裁罰對象開單
    舉發，嗣因異議人拒絕簽收舉發通知單，經警載明拒絕簽收之事由後，再於九十
    三年二月二十四日將舉發通知單寄達予異議人，而異議人於應到案期日前以書狀
    陳述意見，原處分機關乃依道路交通管理處罰條例第三十三條第一項及第六十條
    第一項之規定各裁處異議人最低罰鍰新台幣（下同）三千元，並依同條例第六十
    三條第一項第一款之規定，各記違規點數一點。（三）按汽車行駛於高速公路或
    設站管制之道路，而不遵管制之規定者，處汽車駕駛人新台幣三千元以上六千元
    以下罰鍰；汽車駕駛人，駕駛汽車有違反本條例之行為，經交通勤務警察或依法
    令執行交通稽查任務人員制止時，不聽制止或拒絕停車接受稽查而逃逸者，除按
    各該條規定處罰外，處新台幣三千元以上六千元以下之罰鍰；汽車駕駛人有左列
    各款所列條款之一者，除依原條款處罰鍰外，並予記點：一有第三十三條、第三
    十八條第一項、第四十條第一項、第四十五條、第四十七條第一款至第四款、第
    四十八條、第四十九條或第六十條第一項、第二項第一款至第三款情形之一者，
    各記違規點數一點，道路交通管理處罰條例第三十三條第一項、第六十條第一項
    及第六十三條第一項第一款分別定有明文。（四）經查：(1)異議人駕駛牌照號碼
    ＹＺ－三七０九號自用小客車，於九十三年二月九日二十時四十四分許，行經國
    道三號南下（移送書誤載為北上）三二０公里路段處時，經國道公路警察局第八
    警察隊警員以雷射測速槍測得異議人所駕駛上開自用小客車車行速度一二五公里
    （限速一一０公里）、超速十五公里，而當場攔停未果，乃駕駛巡邏車尾隨至南
    下三二三點五公里路段處始攔停該車，並以異議人違反道路交通管理處罰條例第
    三十三條第一項及六十條第一項之規定開單舉發，嗣因異議人拒絕簽收警員開立
    之舉發通知單，經警員在舉發通知單上載明異議人拒絕簽收之事由後，再於九十
    三年二月二十四日寄達予異議人之事實，業據異議人陳明在卷，復有舉發違反道
    路交通管理事件通知單一紙在卷可稽。(2)又本院向國道公路警察局第八警察隊函
    詢本次警員取締所採用之雷射測速槍是否經過檢驗合格之資料，以及有無誤差值
    等情形，經函覆稱：「執勤警員使用手持式雷射測速槍測獲ＹＺ－三七０九號車
    行速一二五公里／小時（該路段最高時速限制一一０公里／小時）超速十五公里
    ／小時後，測距二八三點二公尺正確無誤；該雷射測速槍機種ＰroLaserIII，規
    格TP5611，係經檢驗合格後出廠」，有該警察隊九十三年六月三日公警八交訴字
    第０九三０００一０九０號函附卷可稽，而本件舉發所使用之雷射槍係引進國外
    先進科學儀器，經檢驗合格後出廠，該檢驗合格文件並經本國認證等情，亦有該
    函所附之美國堪薩斯州州務卿辦公室九十年二月一日公證、駐堪薩斯台北經濟文
    化辦事處同年二月九日及外交部同年二月二十日認證等資料在卷可考，是其精確
    性應值得信賴。另交通警員開單舉發違反道路交通管理處罰條例違規事實，本質
    上為行政處分，係公務員基於職務上公權力，依法就特定之具體事件所為具公法
    上效果之單方行政行為，基於公務員為公法上行為具有公信力之原則，該行政處
    分當可被推定為真正，其據以依法處分之事實認定亦為正確無誤，本此公信原則
    ，乃立法者賦予行政機關制定違反道路交通事件統一裁罰標準及處理細則，使執
    勤警員得當機處分以維護交通秩序、安全之行政目的，因此，倘公務員一切行政
    行為均須預留證據以證其實，則國家行政勢必窒礙難行，是以目前交通警察取締
    違規超速所使用之雷射測速槍雖無法同時照相，僅得顯示數據於觀測螢幕上，由
    警員測速攔截後出示觀測螢幕予違規者，惟倘受處分人無法就執勤警員之舉發有
    誤提出相關證據以供調查，復無任何證據足資證明警員有捏造事實違法取締情事
    ，則執勤警員本其維護交通秩序、安全職責所為之舉發，自應受到合法、正確之
    推定。(3)異議人雖主張舉發有誤，並稱同車尚有其母親、女友在場，故不可能違
    規云云，惟本院傳訊證人即執勤警員蔣光宇到庭結證稱：當時我們將巡邏車停放
    在國道三號南下三二０公里路段附近，東山服務區入口處前方三百公尺處的路肩
    實施定點測速，我們以雷射測速槍瞄準車輛前方車燈部位，測得異議人超速後有
    開警示燈，用閃光指揮棒及警棍式強光手電筒攔停，當時車流量不大，雷射測速
    槍一次只能測一部車子，我們在距離異議人約二百八十三公尺處測得他超速，因
    當時只見異議人的車子，其附近前方及右方均無其他車輛，所以確定是異議人超
    速等語，參以證人即同車之許菁芬到庭結證稱：當時車流量普通，我們車速保持
    在一百十公里左右，都有注意車速，絕對沒有超速的情形等語，顯見異議人當時
    車速已與最高速限相距不遠，衡情在此高速行駛之情況下，倘若駕駛人稍微未及
    注意，極有可能超速，乃屬正常，縱有同車之人在旁提醒，亦難免有疏忽之時，
    況雷射測速槍係先進科學儀器，其精確度應高於目測，已如前述，佐以證人蔣光
    宇與異議人素不相識，亦無仇怨，證人應無挾怨報復或甘冒偽證罪之風險而為虛
    偽陳述之理，再則，警員開單舉發違反道路交通管理處罰條例所列之違規事實，
    係依法行使公權力之行為，基於公務員為公法上行為具有公信力之原則，該行政
    行為當可被推定為真正，其據以依法處分之事實認定亦為正確無誤，亦如前述，
    是以，本件異議人於右揭時地超速行駛之事實，既據執勤警員以科學儀器雷射測
    速槍測定無誤後始予舉發，異議人亦不否認經警攔停後，警員有出示觀測螢幕供
    其觀看，再據以開單舉發之事實，且無任何證據足資證明警員有捏造事實違法取
    締情事，則執勤警員本其維護交通秩序、安全職責所為之舉發，自應受到合法、
    正確之推定，異議人徒憑臆測，空言指摘舉發有誤，否認超速違規，難以採信。
    從而，異議人確有於右揭時地，駕車超速行駛之違規行為，堪以認定。(4)另受處
    分人固有上開違規行為，惟其是否有經交通勤務警察制止，拒絕停車接受稽查而
    逃逸之行為，對此，異議人雖加以否認，辯稱：我沒有看到警察攔停，直到巡邏
    車開再我的後面閃遠光燈時，我才發現警察要攔我云云，惟證人蔣光宇於本院結
    證稱：當我們測得異議人超速後有開警示燈，也有用閃光指揮棒，警棍式強光手
    電筒攔停，當時我們距離異議人至少有二百公尺，他的車子切入中線車道，沒有
    任何減速慢行的動作，我們見狀馬上開巡邏車追趕，他就切到外線車道，再切回
    中線車道，最後才將車停到路肩，異議人下車後，我們請他出示駕照、行照，他
    問我們有沒有拍攝照片，我們表示雷射超速攔停的沒有照相，且雷射測速沒有誤
    差，異議人表示沒有照片就不用罰，態度不好也不願意簽收舉發單，當時我們的
    巡邏車停放處有路燈，異議人可以發現我們以閃光指揮棒及強光手電筒示意攔停
    等語，參以異議人於右揭時地被取締違規當時，國道三號該路段車流量不大，有
    如前述，且違規當時係屬夜間，則警員開啟警示燈，並手持閃光指揮棒及強光手
    電筒在路肩取締，已足以發揮強光醒目之作用，加以證人蔣光宇示意攔停時，異
    議人之車輛已在距離至少二百公尺處，該車前方及右方均無其他車輛，則異議人
    當可立即發現警員在路肩取締攔停，而不至於誤認係攔停附近其他車輛甚明，否
    則異議人何以在警員示意攔停後，反而數度變換車道，而有欲混淆警員視線之虞
    ？綜此，堪信異議人確有於右揭時地超速行駛，並拒絕停車接受稽查而逃逸之情
    事。（五）綜上所述，本件異議人確有於右揭時、地超速行駛，且拒絕停車接受
    稽查而逃逸之行為，原處分機關依道路交通管理處罰條例第三十三條第一項及第
    六十條第一項規定各裁處最低罰鍰三千元，並依同條例第六十三條第一項第一款
    規定，各記違規點數一點，尚無不合，本件異議為無理由」等情，駁回異議人異
    議之聲明。
三、經查：依道路交通案件處理辦法第十七條第一項規定：「交通法庭對於聲明異議
    案件，除有特殊情形外，應於收到該案卷宗十五日內裁定之。」；第十六條規定
    ：「交通法庭就聲明異議之案件，必要時，得訊問受處分人及其他關係人，並得
    傳喚證人，命行鑑定，實施勘驗。」；可知法院對於道路交通案件聲明異議之案
    件係以裁定為之，且需於必要時始得為訊問受處分人及其他關係人，並得傳喚證
    人，命行鑑定，實施勘驗等程序；如認為證據已明，亦可毋庸為訊問或為其他之
    鑑定、勘驗等程序。而刑事訴訟法所謂之證人交互詰問程序，係關於被告犯罪訴
    訟程序於言詞辯論時，就證人之證言所應為之規定，而於刑事審判程序中始有其
    適用；又刑事訴訟法第二百二十條規定：「裁判，除依本法應以判決行之者外，
    以裁定行之。」；第二百二十一條規定：「判決，除有特別規定外，應經當事人
    之言詞辯論為之。」；可知僅判決始應經當事人之言詞辯論為之，裁定則不需經
    言詞辯論程序，自亦無交互詰問程序之適用。是原審法院就本件道路交通案件未
    依刑事訴訟法第一百六十六條、第一百六十八條之一、第一百六十九條、第一百
    六十四條、第一百六十五條關於言詞辯論程序中調查證據之規定為之，並無不當
    之處。又原審法院綜合各項事證綜合判斷，認為本件案情已明，就該雷射槍未進
    行鑑定、勘驗，亦無不合；抗告人誤本件「交通法庭裁定」為「判決」，認本件
    聲明異議案件應比照言詞辯論方式行交互詰問程序，尚有誤會。又交通案件之聲
    明異議程序，依該辦法第四條第一項規定：「聲明異議案件之處理，除準用刑事
    訴訟法有關規定外，依本辦法之規定處理之。」，則原審法院於訊問異議人、證
    人，並調取雷射測速槍檢驗合格資料後，詳述其認定之依據後，依法就本件聲明
    異議案件裁定，依上開說明，並無違反憲法，亦無與刑事訴訟法中基本精神及原
    則之「確切證據」、「無罪推定」、「舉證責任」不符之可言；本件抗告，並無
    理由，應予駁回。
據上論結，應依刑事訴訟法第四百十二條，裁定如主文。
中      華      民      國    九十三    年      八      月      五      日
                              臺灣高等法院高雄分院刑事第九庭
                  審判長法官  張明松
                                        法官  郭玫利
                                        法官  任森銓
右正本證明與原本無異。
不得再抗告。
                                  法院書記官  蘇恒仁
中      華      民      國    九十三    年      八      月      五      日
